臺灣高等法院臺中分院民事判決　　　96年度訴字第36號
原　　　告　甲○○
訴訟代理人　蘇慶良　律師
複 代理 人　謝秉錡　律師
被　　　告　乙○○
訴訟代理人　蔡振修　律師
上列原告因被告誹謗等案件，提起刑事附帶民事訴訟，經移送民
事庭後，本院於96年12月11日言詞辯論終結，判決如下：
    主  文
被告應給付原告新台幣壹佰萬元及自民國九十六年三月十五日起
至清償日止，按年息百分之五計算之利息。
被告應在聯合報、中國時報、自由時報報頭下方刊登如附表內容
之道歉啟事一日。
原告其餘之訴駁回。
訴訟費用由被告負擔五分之二，餘由原告負擔。
本判決第一項於原告以新台幣拾萬仟元為被告供擔保後，
得假執行。但被告如於執行標的物拍定前以新台幣壹佰萬元為原
告預供擔保得免為假執行。
原告其餘假執行之聲請駁回。
    事實及理由
一原告主張：被告乙○○前於民國（下同）93年間擔任行政院衛
  生署臺中醫院耳鼻喉科代理主任期間，因故與所屬住院醫師甲
  ○○產生怨隙，嗣乙○○調離該醫院，甲○○則另在台中縣烏
  日鄉○○路○段428號開設「福田耳鼻喉科診所」。不料乙○○
  竟基於偽造私文書、行使偽造私文書及以散布文字之方式誹謗
  甲○○名譽之概括犯意，自94年4月間起迄95年3月間止，連續
  多次冒用甲○○之名義或未署名但以甲○○之地址為寄件地址
  ，偽造辱罵、攻訐、挑撥醫界人事為主要內容之黑函，再廣泛
  寄發給國立臺灣大學醫學院附設醫院院長、臺中市衛生局局長
  、彰化基督教醫院副院長及醫師、中央健康保險局中區分局經
  理、耳鼻喉科醫學會會員醫師等人而行使之；並偽以福田耳鼻
  喉科診所護士、明道中學老師、臺中縣烏日鄉公所員工、臺中
  市政府員工等名義，寄發內容不實之檢舉黑函予臺中縣衛生局
  局長、中央健康保險局中區分局經理，佯稱甲○○所開設「福
  田耳鼻喉科診所」有僱用密醫、使用有問題藥物及疫苗、無藥
  師在診所執行業務、給錯藥、詐領健保費等情事，使該診所因
  而遭中央健康保險局中區分局訪查；復以明道中學老師、明道
  中學學生、「李玉祥」名義，書寫嘲弄、諷刺甲○○等內容之
  信件，寄發各該黑函信件予甲○○，足以生損害於甲○○之名
  譽及各該收受黑函單位、個人對函件內容及來源理解之正確性
  。上開事實，業據被告乙○○自承不諱，復有被告書立之和解
  書、臺中市衛生局96年2月14日衛醫字第0960005463號函附黑
  函信件、國立臺灣大學醫學院附設醫院96年2月15日校附醫耳
  字第0960202093號函附黑函信件、臺中縣衛生局96年3月9日衛
  醫字第0960009103號函附黑函信件、中央健康保險局中區分局
  96年3月15日健保中政字第0960007430號函附黑函信件、告訴
  人提出之黑函信件、中央健康保險局中區分局94年4月12日健
  保中費二字第0954000072號函在卷足憑，被告並因本件偽造文
  書、誹謗罪名，經本院判處有期徒刑8月，則被告侵權行為之
  事實，自堪信為真實。原告據此起訴聲明：(一)被告應於起訴狀
  繕本送達之翌日起，於同一日在中國時報、聯合報、自由時報
  、蘋果日報之頭版，以二分之一版面刊登對原告如附件所示內
  容之道歉啟事聲明1日。(二)被告應給付原告新台幣（下同）500
  萬元，及自起訴狀繕本送達翌日起至清償日止，依年利率百分
  之5計算之利息。(三)第一、二項聲明原告願供擔保，請准予宣
  告假執行。
  被告辯稱：原告請求之金額過高，又被告曾於聯合報登報道歉
  ，請求駁回原告之訴。如受不利之判決願供擔保免假執行。
二按因故意或過失，不法侵害他人之權利者，負損害賠償責任，
  民法第184條第1項前段定有明文。次按不法侵害他人之名譽者
  ，被害人雖非財產上之損害，亦得請求賠償相當之金額。其名
  譽被侵害者，並得請求回復名譽之適當處分，同法第195條第1
  項亦有明文。又按「民法上名譽權之侵害非即與刑法之誹謗罪
  相同，名譽有無受損害，應以社會上對個人評價是否貶損作為
  判斷之依據，苟其行為足以使他人在社會上之評價受到貶損，
  不論其為故意或過失，均可構成侵權行為，其行為不以廣佈於
  社會為必要，僅使第三人知悉其事，亦足當之。」（最高法院
  90年度台上字第646號判例要旨參照）。經查，被告連續以偽
  造原告、醫界、政府機關、學校師生等之簽名、署押，或未具
  名方式之手段，以原告名義與三字經口吻、怒罵各大醫院之醫
  界人員與不同單位之政府官員，挑撥離間原告與各醫院醫師、
  長官、或假藉病患身份，誣指原告是密醫、詐領健保費、盜刷
  等，用來誹謗原告、或以借刀殺人方式毀謗他人等，其內容與
  惡性之嚴重，均造成原告受害之程度劇烈、深遠。上開之情，
  於國內不特定之醫院、醫師、政府機關人員、診所附近之師生
  ，病患，均已共見共聞，而造成原告之名譽、診所聲譽之損害
  。乃被告以向不特定多數人之加重毀謗方式、侵害原告之名譽
  、商譽行為，為回復原告與診所之名譽、商譽，自當有必要以
  讓大眾能夠知悉之登報道歉方式為之，是原告依民法第195條
  第一項請求回復名譽之適當處分之請求，於法有據，本院認應
  依附表內容在聯合報、中國時報、自由時報報頭下方刊登如附
  表內容道歉啟事1日。
三非財產上之損害賠償即慰撫金部份：
  按名譽權被侵害者，關於非財產上之損害，加害人亦負賠償責
  任，但以相當金額為限，所謂相當，自應以實際加害情形與其
  名譽權之影響是否重大，及被害人之身分地位與加害人經濟狀
  況等關係定之，最高法院47年台上字第1221號判例可資參照。
  本院審酌被告侵害原告之名譽、商譽、誣告等情節、原告受害
  之程度、以及參以兩造均為醫師之身分、地位、經濟能力等情
  狀，原告之精神折磨、名譽之減損、遭醫界與眾人之批評、與
  背負挑撥離間之莫名黑鍋等情狀，認被告應以慰撫金100萬元
  賠償原告之損害為適當，此部分之請求及法定遲延利息，應予
  准許。逾此部分之請求為無理由，應予駁回，其假執行之聲請
  亦併予駁回。
四本判決主文第1項財產訴訟原告勝訴部分雖未逾1,500,000元，
  但主文第2項為非財產訴訟，兩造均得上訴，兩造各陳明願供
  擔保聲請假執行及免假執行均無不合，爰各酌定相當擔保金額
  准許之。
據上論結，本件原告之訴為一部有理由，一部無理由，依民事訴
訟法第79條、第392條、第390條第2項，判決如主文。
中　　華　　民　　國　　96　　年　　12　　月　　25　　日
                  民事第四庭    審判長法　官  黃斐君
                                      法　官  陳蘇宗
                                      法　官  黃永祥
以上正本係照原本作成。
如對本判決上訴，須於收受判決送達後20日內向本院提出上訴書
狀，其未表明上訴理由者，應於提出上訴後20日內向本院提出上
訴理由書（須按他造人數附具繕本）。
上訴時應提出委任律師為訴訟代理人之委任狀。具有民事訴訟法
第466條之1第1項但書或第2項之情形為訴訟代理人者，另應附具
律師及格證書及釋明委任人與受任人有該條項所定關係之釋明文
書影本。
                                      書記官  陳信和
中　　華　　民　　國　　96　　年　　12　　月　　26　　日
                                                      Ｍ
附件：
┌────────────────────────────┐
│              道      歉     啟      事                 │
├────────────────────────────┤
│本人乙○○醫師於94年3月至95年4月間，偽造台中市甲○○醫師│
│之簽名，寄信並怒罵台中市衛生局長林登圳、健保局官員、台大│
│醫院院長林芳郁醫師、耳鼻喉科主任徐茂銘、林凱南，彰化基督│
│教醫院副院長張正權。同時冒用甲○○醫師名義寄信給全國耳鼻│
│喉科醫師，發動罷免理事長許權振。另向醫政單位誣指甲○○醫│
│師所開立之福田耳鼻喉科診所聘用密醫、使用違禁物品、濫用針│
│劑等不實指控，均已造成甲○○醫師與其診所遭全國醫界、醫政│
│單位、病患之誤解與名譽之傷害。本人乙○○醫師今向甲○○醫│
│師、與遭謾罵之各界人士道歉。                            │
└────────────────────────────┘
附表：
┌────────────────────────────┐
│              道    　 歉      啟       事              │
├────────────────────────────┤
│本人乙○○醫師於94年3月至95年4月間，偽造台中市甲○○醫師│
│之簽名，寄信並怒罵台中市衛生局長、台大醫院院長、耳鼻喉科│
│主任，彰化基督教醫院副院長。同時冒用甲○○醫師名義寄信給│
│全國耳鼻喉科醫師，發動罷免理事長。另向醫政單位誣指甲○○│
│醫師所開立之福田耳鼻喉科診所聘用密醫、使用違禁物品、濫用│
│針劑等不實指控，均已造成甲○○醫師與其診所名譽之傷害。本│
│人乙○○醫師今向甲○○醫師、與遭謾罵之各界人士道歉。    │
└────────────────────────────┘
